臺灣臺北地方法院民事判決
110年度訴字第6263號
原      告  曾厚元  
            廖咸隆  
            邱顯翔  
            唐長裕  
            郭宜政    住○○市○○區○○○街00巷00弄00         
               ○0號0樓
共      同
訴訟代理人  簡榮宗律師
            蔡明秀律師
            劉翊嘉律師
複  代理人  朱茵律師   
被      告  黃  顥  


訴訟代理人  張衛航律師
            陳麗文律師
上列當事人間請求確認債權存在等事件，本院於民國111年7月13
日言詞辯論終結，判決如下：
    主  文
原告之訴及假執行之聲請均駁回。
訴訟費用由原告按如附表所示之比例負擔。
    事實及理由
壹、程序方面：
    按訴狀送達後，原告不得將原訴變更或追加他訴，但請求之
    基礎事實同一者，或不甚礙被告之防禦及訴訟之終結者，不
    在此限，民事訴訟法第255條第1項第2款、第7款定有明文。
    查本件原告起訴時訴之聲明原為：「㈠確認原告曾厚元對被
    告黃顥有美金2萬2,595元之債權存在。㈡確認原告廖咸隆對
    被告黃顥有美金2萬2,595元之債權存在。㈢確認原告邱顯翔
    對被告黃顥有美金2萬4,427元之債權存在。㈣確認原告唐長
    裕對被告黃顥有美金2萬6,755元之債權存在。㈤確認原告郭
    宜政對被告黃顥有美金11萬2,976元之債權存在。」（見本
    院卷一第9頁）。嗣於民國111年3月23日具狀前開聲明變更
    為：「㈠被告應給付原告曾厚元美金2萬2,595元，及自民事
    訴之變更狀繕本送達翌日起至清償日止，按週年利率5％計算
    之利息；㈡被告應給付原告廖咸隆美金2萬2,595元，及自民
    事訴之變更狀繕本送達翌日起至清償日止，按週年利率5％計
    算之利息；㈢被告應給付原告邱顯翔美金2萬4,427元，及自
    民事訴之變更狀繕本送達翌日起至清償日止，按週年利率5％
    計算之利息；㈣被告應給付告唐長裕美金2萬6,755元，及自
    民事訴之變更狀繕本送達翌日起至清償日止，按週年利率5％
    計算之利息；㈤被告應給付原告郭宜政美金11萬2,976元，及
    自民事訴之變更狀繕本送達翌日起至清償日止，按週年利率
    5％計算之利息；㈥願供擔保，請准宣告假執行」（見本院卷
    一第187至190頁）。審酌原告就上開聲明由確認之訴變更為
    給付之訴，其請求權之基礎事實屬同一，主張之事實及證據
    資料均具有同一性，可相互利用，亦不甚礙被告之防禦及訴
    訟之終結，參諸前揭規定，應予准許。又原告曾厚元於111
    年7月8日具狀擴張訴之聲明為「被告應給付原告曾厚元美金
    2萬3,982元，其中美金2萬2,595元及自民事訴之變更狀繕本
    送達翌日起至清償日止，按週年利率5％計算之利息；剩餘美
    金1,387元，自民事擴張訴之聲明暨言詞辯論意旨㈡狀繕本送
    達翌日起至清償日止，按週年利率5％計算之利息」（本院卷
    第277頁以下）。核與原請求基礎事實同一，且屬擴張應受
    判決事項之聲明，揆諸前開說明，於法並無不合，併予准許
    。
貳、實體方面：
一、原告主張：
　㈠原告曾厚元、廖咸隆、邱顯翔、唐長裕、郭宜政（下合稱原
    告、分稱其名）分別於民國102、103年間與被告黃顥之父親
    黄樹義（別名：戴子郎，110年2月11日歿）約定，由原告分
    別出資委任黃樹義進行合法博弈、投資電影、投資出版社等
    投資行為，黄樹義並將原告投入之資金成立TT Fund（下稱T
    T基金），於107年4月30日在通訊軟體LINE上成立名為「TT
    」之群組（下稱TT群組），並將原告及被告均邀入群组，被
    告亦於翌日加入TT群組，黃樹義則不定期將操作績效發布在
    TT群組，被告並未退出TT群組迄今，顯然完全知悉並清楚原
    告出資委任黃樹義進行投資之行為。原告分別出資由黄樹義
    進行投資行為，黄樹義將原告出資組成TT基金，再投資到其
    組成之操作團隊或是投資其他人主持之操作團隊，並由黃樹
    義定期報告基金淨值，顯係委任關係。110年2月11日黃樹義
    死亡，依民法第550條規定，原告與黃樹義間之委任關係即
    終止，黄樹義因處理原告委任事務，所收取之金錢，自應返
    還委任人。被告黃繼承黃樹義之遺產及債務，自應返還黃樹
    義所收取之金錢及孳息。
　㈡原告曾厚元、廖咸隆曾於102年各出資美金1萬元委任黄樹義
    進行投資，原告邱顯翔曾於103年出資美金1萬元委任黄樹義
    進行投資，原告唐長裕曾於102年出資美金1萬5,550萬元委
    任黄樹義進行投資，原告郭宜政前於101年10月出資美金2萬
    元，投入黃樹義先成立之戴郎基金「TWF基金」，委任黄樹
    義進行投資，經黃樹義告知TWF之獲利後，並加計購買訴外
    人黃薰鋒之出資後，總計投入美金4萬元進入TT基金，又於1
    02年6月21日另出資美金1萬元投入黃樹義所成立之GO FUND
    ；嗣經黃樹義告知兩者合併，共出資美金5萬元至TT基金，
    經黃樹義告知各次獲利後繼續委任黃樹義。則原告等人所投
    入TT基金之本金，加計黃樹義所告知之獲利計算，應可取回
    之本金連同應取得之報酬，得以請求合計如附表「請求給付
    之債權金額」欄位所示款項。
　㈢原告爰依委任關係，依民法第541條第1項為請求，並聲明：㈠
    被告應給付原告曾厚元美金2萬3,982元，其中美金2萬2,595
    元及自民事訴之變更狀繕本送達翌日起至清償日止，按週年
    利率5％計算之利息；剩餘美金1,387元，自民事擴張訴之聲
    明暨言詞辯論意旨二狀繕本送達翌日起至清償日止，按週年
    利率5％計算之利息；㈡被告應給付原告邱顯翔美金2萬2,595
    元，及自民事訴之變更狀繕本送達翌日起至清償日止，按週
    年利率5％計算之利息；㈢被告應給付原告邱顯翔美金2萬4,42
    7元，及自民事訴之變更狀繕本送達翌日起至清償日止，按
    週年利率5％計算之利息；㈣被告應給付告唐長裕美金2萬6,75
    5元，及自民事訴之變更狀繕本送達翌日起至清償日止，按
    週年利率5％計算之利息；㈤被告應給付原告郭宜政美金11萬2
    ,976元元，及自民事訴之變更狀繕本送達翌日起至清償日止
    ，按週年利率5％計算之利息；㈥願供擔保，請准宣告假執行
    。
二、被告則以：　　　
　  被告為黄樹義與葉淑華之子，於79年12月24日出生。黄樹義
    於81年12月22日與葉淑華離婚，被告時僅2歲，並由母親葉
    淑華監護。黄樹義於110年2月11日過世後，被告固為黄樹義
    之唯一繼承人，然被告自幼至黃樹義過世時，被告與黄樹義
    未共同生活將近30年，對黄樹義生前之債務及投資理財並不
    熟悉，被告於110年3月31日向本院陳報遺產清冊，經本院家
    事法庭110年度司繼字第705號事件受理，嗣被告於110年6月
    18日接到原告委託律師申報債權。惟被告整理黄樹義遺物時
    ，未見足以證明原告所主張債權之相關資料或有何投資、匯
    款紀錄，原告並未提出匯款證明或投資契約。依原告主張投
    入黃樹義之TT基金或GO FUND基金，應係依原告所投入資金
    依比例占股之合夥關係，顯然黃樹義並非個人操作，而係以
    公司或團隊模式操作，黄樹義僅為基金之聯絡窗口。縱原告
    確有投資等情為真，亦應依合夥關係向該基金、公司或團隊
    請求返還款項或退股，並非向被告對黃樹義之遺產主張等語
    ，資為抗辯。並聲明：㈠原告之訴駁回；㈡如受不利益判決，
    願供擔保，請准宣告免為假執行。　
三、得心證之理由：
  ㈠按委任者，謂當事人約定，一方委託他方處理事務，他方允
    為處理之契約；委任關係，因當事人一方死亡而消滅；受任
    人因處理委任事務，所收取之金錢、物品及孳息，應交付於
    委任人；繼承人自繼承開始時，除民法另有規定外，承受被
    繼承人財產上之一切權利、義務，民法第528條、第550條本
    文、第541條第1項、第1148條第1項前段定有明文。是當事
    人之一方如主張與他方有委任關係存在，自應就委任契約確
    已成立之事實，負舉證責任。則若原告先不能舉證，以證實
    自己主張之事實為真實，則被告就其抗辯事實即令不能舉證
    ，或其所舉證據尚有疵累，應駁回原告之請求。 
  ㈡經查，被告為黃樹義之繼承人，黃樹義別名戴子郎，於110年
    2月11日死亡，被告並於110年3月31日向本院陳報遺產清冊
    ，經本院家事法院110年度司繼字第705號事件受理，為被告
    所不爭執（本院卷第195頁），並有新聞列印資料（本院卷
    第129至132頁），及經本院調取110年度司繼字第705號陳報
    遺產清冊卷宗核閱無訛，首堪認定。而原告主張分別委任黃
    樹義投資，因黃樹義死亡，委任關係終止，被告身為繼承人
    ，應依第541條之規定，將被繼承人因委任事務所取得之因
    處理委任事務，而收受之金錢、孳息，返還原告如附表所示
    之投資本金加計報酬之金額等語，為被告所否認，並以前情
    置辯。則本件應審究者，即為原告是否已舉證與黃樹義間各
    成立委任關係？茲論述如下：
  ⒈原告分別提出如附表證據欄所示之相關證據為證，然查，觀
    諸原告分別提出之證據，多為TT群組內之LINE對話紀錄截圖
    、電子郵件往來列印或投資款之匯款證明，並未提出成立委
    任契約之相關書面契約文件或有何具體之約定；原告自始亦
    未說明各委任契約明確成立之時點，僅陳述概略以102、103
    年間將款項交付、或將投資款轉入投資黃樹義之TT基金等語
    。被告否認除匯款資料外之簡訊、電子郵件往來證據之形式
    真正，原告無法證明相關簡訊、電子郵件為原告與黃樹義本
    人之往來資料，且並未檢附完整內容，確難盡信。則原告主
    張與黃樹義間為委任關係，均無任何關於委任契約之證明，
    尚難逕認原告與黃樹義間之權利義務關係為法律上之委任關
    係。
  ⒉況縱原告所提之相關證據均為真正，觀諸原告各自提出如附
    表所示之相關證據，其中如附表證據欄所示⒈⑴、⒉⑴、⒊⑴、⒌⑴
    所示之電子郵件，均為一方關於收到投資款項之告知、要求
    保密協定義務、要求轉帳之通知之內容；再觀諸原告提出TT
    群組內之對話翻拍內容，不乏「美國團隊可能四月」、「10
    /4新團隊上麗星郵輪打21點追蹤」、「12月TT投資酷尾巴團
    隊100萬港幣操作三代機」、「和朋友籌設網賭」以及相關
    獲利之說明（本院卷第27至31頁），仍亦未提及足以認定有
    任何委任關係權利義務之約定，實難率爾逕認原告與黃樹義
    間為委任法律關係。而雖原告主張原告與黃樹義均在群組內
    ，被告經邀請後亦加入群組後並未退出，仍不足以為群組對
    話內容有委任契約約定之認定。至原告詹長裕固然提出與戴
    子郎簽立之投資協議書（本院卷第153頁），然投資協議書
    亦僅約定投資金額投入戴子郎之戴狼基金（TWF)全權操作，
    不僅與TT基金無直接必然關聯，相關約定僅約定得以取回投
    資款項之權利，且亦不足以定性原告詹長裕與黃樹義間究為
    委任關係，或係將款項出資入股基金、約定共同事業之經營
    之合夥關係，甚而僅為雙方單純出資取得財產，而未經營共
    同事業，僅係共同出資完成一定目的之合資契約。
  ㈢從而，原告所提出之相關證據，並未足以逕認原告與黃樹義
    間有委任關係之成立。則原告依委任關係並以民法第541條
    為請求費用及孳息之返還，甚主張以黃樹義單方面以文字所
    提及之投資報酬率，未輔以任何基金成立資訊、營運狀況之
    書面文件或投資報表文件為證，逕自計算投資本金加計報酬
    後迄今之獲利，要求返還如附表所示之款項，更屬無據。 
四、綜上所述，原告未能舉證與黃樹義間成立委任契約關係。原
    告依委任之法律關係，依民法第541條請求被告身為黃樹義
    之繼承人應給付如附表所示各筆款項，為無理由，應予駁回
    。又原告之訴既經駁回，其假執行之聲請即失所依據，應併
    予駁回。至原告聲請傳喚證人黃薰鋒（本院卷第271頁），
    惟證人黃薰鋒與黃樹義間是否有委任關係，尚與本件原告與
    黃樹義間是否有委任關係無涉，自無調查之必要，併予敘明
    。
五、本件事證已臻明確，而兩造其餘主張、陳述及所提之證據暨
    攻擊防禦方法，經本院斟酌後，核與本件判決結果不生影響
    ，爰不一一論述，附此敘明。　
六、訴訟費用負擔之依據：民事訴訟法第78條、第85條第1項但
    書。
中　　華　　民　　國　　111 　年　　8 　　月　　19　　日
                  民事第二庭  法  官  林怡君
以上正本係照原本作成。
如對本判決上訴，須於判決送達後20日內向本院提出上訴狀。如
委任律師提起上訴者，應一併繳納上訴審裁判費。
中　　華　　民　　國　　111 　年　　8 　　月　　19　　日
                              書記官  陳俐妙 
附表：
編號 原告 請求給付之債權金額 （幣別：美金） 原告提出之相關證據(本院卷第224-225頁) 應負擔訴訟費用之比例   1. 曾厚元 2萬3,982元 （計算方式：本院卷第280至281頁） ⑴原告曾厚元與黃樹義之往來電子郵件(原證3，本院卷第25頁)  ⑵「TT群組」對話紀錄(原證4，本院卷第27至33頁) ⑶銀行匯款回條(原證15，本院卷第149頁) 11/100   2. 廖咸隆 2萬2,595元 （計算方式：本院卷第219至220頁） ⑴原告廖咸隆與黃樹義之往來電子郵件(原證5，本院卷第33頁)  ⑵「TT群組」對話紀錄(原證4，本院卷第27至33頁)  ⑶銀行匯款委託書(原證16) 11/100   3. 邱顯翔 2萬4,427元 （計算方式：本院卷第220至221頁） ⑴與黃樹義之往來電子郵件(原證6，本院卷第35頁) ⑵「TT群組」對話紀錄(原證4，本院卷第27至33頁) ⑶投資收據(參原證6)  12/100   4. 唐長裕 2萬6,755元 （計算方式：本院卷第221至222頁） ⑴原告唐長裕與黃樹義之LINE對話紀錄(原證7，本院卷第37至39頁)) ⑵「TT群組」對話紀錄(原證4，本院卷第27至33頁) ⑶投資協議書(原證17，本院卷第153頁) 13/100   5. 郭宜政 11萬2,976元 （計算方式：本院卷第224頁） ⑴原告郭宜政與黃樹義之往來電子郵件(原證8、原證9、原證10、原證11，本院卷第41至47頁) ⑵黃樹義確認收到投資款之電子郵件(原證18，本院卷第155頁) 53/100